【裁判字號】    91,訴,651
【裁判日期】    920630
【裁判案由】    偽造文書等
【裁判全文】
臺灣嘉義地方法院刑事判決                          九十一年度訴字第六五一號
    公  訴  人  臺灣嘉義地方法院檢察署檢察官
    被      告  丙○○
    選任辯護人  方文賢律師
右列被告因偽造文書等案件，經檢察官提起公訴（九十一年度偵字第四六四八號），
本院判決如左：
    主  文
丙○○變造私文書，足以生損害於他人，累犯，處有期徒刑陸月，如易科罰金，以參
佰元折算壹日。
    事  實
一、丙○○前曾犯竊盜等罪，經台灣高等法院台南分院判處有期徒刑二年二月，於民
    國八十五年十月四日縮短刑期假釋出獄，於八十六年二月十四日縮短刑期假釋期
    滿，以已執行論。丙○○在台南縣白河鎮○○路六五二號，開設「順傑汽車修配
    廠」，於九十一年一月十五日，收受泰安保險公司委託修理己○○所有中華汽車
    工業股份有限公司出廠車號ＺＤ—九三六一號藍色自小貨車因車禍撞毀之車頭部
    分之修護費用新台幣（下同）十三萬元後，竟於九十一年二月四日，基於變造車
    身號碼之犯意，以五萬八千元，向不知情之甲○○購入車號Ｓ四—七三三０號同
    廠牌同車型同顏色引擎故障之之自小貨車一部，隨即在其上開「順傑汽車修配廠
    」內，將前揭車號ＺＤ—九三六一號及Ｓ四—七三三０號二部自小貨車之車身號
    碼切割下來，並將ＺＤ—九三六一號車身號碼六０Ａ０九九一號，焊接於Ｓ四—
    七三三０號自小貨車車身上而變造之，足生損害於己○○、製造廠商中華汽車工
    業股份有限公司及監理機關管理汽車車籍資料之正確性，再將該車號Ｓ四—七三
    三０號車身套裝在車號ＺＤ—九三六一號自小貨車上，嗣完成其他部分修護後，
    交付予己○○使用。嗣經警於九十一年四月十日十三時二十分許，至前揭丙○○
    所開設之「順傑汽車修配廠」實施搜索，發現ＺＤ—九三六一號車身殘骸，循線
    查獲上情。
二、案經嘉義市警察局第一分局報請台灣嘉義地方法院檢察署檢察官偵查起訴。
    理  由
一、訊據被告丙○○對其於右揭時、地變造車身號碼之事實坦白承認，核與證人即被
    害人己○○之夫乙○○於警訊時證述、證人甲○○於警訊、偵查及本院審理時證
    述之情節均相符，並有車號ＺＤ—九三六一號自小貨車車身殘骸及車身號碼去漆
    後照片六幀、車號ＺＤ—九三六一號車籍資料在卷可資佐證。本件事證明確，被
    告犯行堪以認定。
二、按汽車車身號碼乃製造廠商對該車出廠時之識別文字，一則表示該車出廠時之年
    度及批號，一則代表其品質及信譽，依習慣乃表示一定用意之證明，依刑法第二
    百二十條第一項規定，係屬私文書，被告變造車身號碼，自足生損害於被害人即
    車主己○○、製造廠商中華汽車工業股份有限公司及監理機關管理汽車車籍資料
    之正確性，核其所為，係犯刑法第二百十條、第二百二十條第一項之變造準私文
    書罪。被告前曾犯竊盜等罪，經台灣高等法院台南分院判處有期徒刑二年二月，
    於民國八十五年十月四日縮短刑期假釋出獄，於八十六年二月十四日縮短刑期假
    釋期滿，以已執行論，有臺灣高等法院被告全國前案紀錄表在卷可按，其於五年
    之內再犯本件有期徒刑以上之罪，為累犯，依法加重其刑。爰審酌被告犯罪之動
    機、目的、手段，犯罪時所受之刺激及其品性、生活狀況、智識程度、犯罪所生
    之損害，及犯罪後態度等一切情狀，量處被告如主文所示之刑，並諭知易科罰金
    之折算標準。
三、
（一）公訴意旨另以：被告丙○○於九十一年一月二十八日十一時許，在位於嘉義市
      東區○○○路之「欣隆加油站」對面，竊取被害人戊○○所有車號三Ｋ—八五
      六五號自小貨車一部，並於同年二月間，以該車0000000號後地軸裝置
      於車號ＺＤ—九三六一號自小貨車以維修，並將前開二車之車身號碼切割後，
      以車牌號碼ＺＤ─九三六一號自小貨車之車身號號碼六０Ａ０九九一號焊接於
      原車牌號碼三Ｋ─八五六五號自小貨車之車身上，再將該車身套裝於車牌號碼
      ＺＤ─九三六一號自小貨車，而變造車身號碼之私文書，並以該車交付己○○
      使用，因認被告涉犯刑法第三百二十條第一項之竊盜罪。
（二）按犯罪事實應依證據認定之，無證據不得推定其犯罪事實。又不能證明被告犯
      罪者，應諭知無罪之判決，刑事訴訟法第一百五十四條、第三百零一條第一項
      前段分別定有明文。而認定不利於被告之事實，須依積極證據，苟積極證據不
      足為不利於被告事實之認定時，即應為有利於被告之認定，更不必有何有利之
      證據；又事實之認定，應憑證據，如未能發現相當證據，或證據不足以證明，
      自不能以推測或擬制之方法，以為判決基礎，最高法院三十年上字第八一六號
      、四十年台上字第八六號著有判例可資參照。
（三）公訴人認被告涉犯上開犯行，係以車號ＺＤ─九三六一號自小貨車車身經被害
      人戊○○指認為其所有車號三Ｋ─八五六五號自小貨車之車身，及車號ＺＤ─
      九三六一號自小貨車上後地軸經向中華汽車工業股份有限公司查詢確為車號三
      Ｋ─八五六五號自小貨車之零件，並以被告否認犯行，亦未能交代上開車身及
      後地軸來源，推論被告竊取戊○○所有車號三Ｋ─八五六五號自小貨車。訊據
      被告堅決否認有右揭竊盜犯行，辯稱：其用以套裝在ＺＤ─九三六一號自小貨
      車上之車身係取之於九十一年二月四日向甲○○購買之車號Ｓ四—七三三０號
      自小貨車，有契約書可證，又本件經警查獲至被告將車修復交給車主己○○已
      近二個月之久時間，不知戊○○所有車號三Ｋ─八五六五號自小貨車之後地軸
      為何在車號ＺＤ─九三六一號自小貨車上等語。
（四）被告經林俊吉介紹，於九十一年二月四日上午十一時許，向甲○○購買與車號
      ＺＤ─九三六一號自小貨車同廠牌同車型同顏色之車號Ｓ四—七三三０號自小
      貨車一部之事實，業據證人甲○○於警訊、偵查及本院審理時證述明確，並有
      汽車買賣合約在卷可稽。本件經本院勘驗ＺＤ─九三六一號自小貨車，其車身
      駕駛座前方擋風玻璃有約一公分裂洞，車前防撞桿右下方有裂洞、駕駛座後柱
      經以鑰匙刮過顯示有經過補土、前方防撞桿經鑰匙刮過顯示有經過補土，該等
      特徵均與證人甲○○於警訊中及勘驗現場之供述相符（警訊第十一頁反面、本
      院九十二年一月三十日勘驗筆錄參見），按警傳訊證人甲○○以訊問車身特徵
      等情，並未將車身提示甲○○指認，為警員丁○○於本院審理時陳述屬實，又
      補土之特徵，須用刮除方式測試才能顯現，無法單從外觀查知，足徵被告用以
      套裝在ＺＤ─九三六一號自小貨車上之車身來源，係向甲○○價購車號Ｓ四—
      七三三０號自小貨車得來無訛，被告上開所辯車身來源應屬可採。又被告在向
      甲○○購買車號Ｓ四—七三三０號自小貨車前，即曾向林俊吉告知想向中華汽
      車工業股份有限公司購買車殼因公司價格貴做罷，林俊吉聽聞甲○○要賣車，
      才介紹甲○○賣給被告等情，據證人林俊吉於警訊中證述綦詳，即被告本即打
      算要以購買車殼更換之方式修車，嗣果向甲○○購車，益證被告無竊取之行為
      。又ＺＤ─九三六一號自小貨車上後地軸雖查為戊○○所有車號三Ｋ─八五六
      五號自小貨車上之零件，然被告所承接修理ＺＤ─九三六一號自小貨車，並不
      包括更換後地軸，有估價單在卷可稽，而後地軸又非與車身不可分，且ＺＤ─
      九三六一號自小貨車於八十九年四月十九日即領牌使用，於九十一年一月十五
      日交予被告修理，被告占有一個月左右即交還車主己○○，警方於九十一年四
      月十日查獲，不能僅因被告無法交代該後地軸來源，即推論被告竊取戊○○所
      有車號三Ｋ─八五六五號自小貨車。此外，復查無其他積極證據，足徵被告有
      上開公訴人所指竊盜犯行，原應為被告無罪之諭知，因公訴人認此部分與前揭
      論罪科刑部分有牽連犯之裁判上一罪關係，爰不另為無罪之諭知。
據上論斷，應依刑事訴訟法第二百九十九條第一項前段，刑法第二百十條、第二百二
十條第一項、第四十七條、第四十一條第一項前段，罰金罰鍰提高標準條例第二條，
判決如主文。
本案經檢察官陳鈴香到庭執行職務
中      華      民      國    九十二    年      六      月      三十    日
                                臺灣嘉義地方法院刑事第一庭
                                        法  官  劉  瓊  雯
右正本證明與原本無異。
如不服本判決，應於判決送達後十日內向本院提出上訴狀( 應附繕本 )。
中      華      民      國    九十二    年      六      月      三十    日
                                        書記官  陳  冠  學
附錄本案論罪科刑法條全文：
刑法第二百十條：偽造、變造私文書，足以生損害於公眾或他人者，處五年以下有期
                徒刑。
刑法第二百二十條第一項：在紙上或物品上之文字、符號、圖畫、照像、依習慣或特
                        約，足以為表示其用意之證明者，關於本章及本章以外各
                        罪，以文書論。


司法院資訊處製作；財團法人民間司法改革基金會備份。
